臺灣高等法院高雄分院刑事裁定　　　　　　　　　　　九十一年度抗字第一三三號
　　抗 告 人
　　即自訴人　甲○○
　　被　　告　乙○○
右列抗告人因被告詐欺案件，不服臺灣高雄地方法院中華民國九十一年四月二十七日
裁定（九十一年度自字第一二六號），提起抗告，本院裁定如左：
    主  文
抗告駁回。
    理  由
一、抗告意旨如附件抗告狀所載。
二、按法院或受命法官，得於第一次審判期日前訊問自訴人、被告及蒐集或調查證據
    ，如認為案件有刑事訴訟法第二百五十二條之情形者，得以裁定駁回其自訴，刑
    事訴訟法第三百二十六條第三項定有明文。
三、經查：
    (一)被告乙○○前經臺灣高雄地方法院檢察署檢察官以八十五年偵字第二二三四五
      號、八十六年度偵字第二八二０號起訴，認被告佯稱向抗告人即自訴人甲○○
      （下稱自訴人）佯稱借款而詐欺取財新台幣（下同）四百萬元，經臺灣高雄地
      方法院以八十六年度易字第二三三二號判決有期徒刑二年，嗣經本院以八十七
      年度上易字第二九一判決無罪確定等情，業據自訴人提出起訴書、臺灣高雄地
      方法院刑事判決書在卷可稽（見原審卷第五～九頁），並有台灣高等法院被告
      全國前案紀錄表在卷足憑。又自訴人於臺灣高雄地方法院八十六年度易字第二
      三三號詐欺案件審理中向被告提出附帶民事訴訟，經裁定移送同院民事庭審理
      ，被告乃於八十七年三月二十一日與自訴人成立訴訟上和解，此亦有臺灣高雄
      地方法院八十六年度附民字第一九一號裁定及八十六年度訴字第二五六０號和
      解筆錄在卷可按。
    (二)自訴人以被告於上開詐欺訴訟未審結前，假意願分期清償，使其陷於錯誤而與
      被告達成民事訴訟上和解，被告之詐欺案件因而獲得無罪判決，其後被告即未
      依和解內容履行，致其未能取得清償，因認被告另涉犯刑法第三百三十九條詐
      欺取財罪嫌。然刑法第三百三十九條第一項詐欺罪之成立，以意圖為自己或第
      三人不法所有，以詐術使人將本人或第三人之物交付為要件。又所謂以詐術使
      人交付，必須被詐欺者因其詐術而陷於錯誤，若其所用方法，不能認為詐術，
      亦不致使人陷於錯誤，即不構成該罪（最高法院四十六年台上字第二六○號著
      有判例可資參照）。依自訴人上開自訴意旨，自訴人為使詐欺案件獲得無罪判
      決，因而施用詐術使自訴人同意達成民事訴訟和解，則被告既無另基於不法所
      有之意圖，以詐術使自訴人將本人或第三人之物交付，被告此部分之行為，尚
      與詐欺罪之構要件不符。況自訴人於原審調查中陳稱：「被告當時說如果他被
      捉去關的話，就無法籌錢償還債務，且被告稱他當時並無資力一次償還如此高
      債務，所以我才同意讓他分期償還，並由他簽發本票以為擔保，所以我才於台
      灣高雄地方法院八十六年度訴字第二五六○號民事損害賠償案件中，與被告於
      訴訟上達成和解．．．」等語（見原審卷第五十二頁），足見被告顯未施用任
      何詐術行為，且被告並未因與自訴人達成訴訟和解，即得免除債務，被告亦無
      任何利得，復與刑法詐欺罪構成要件有間，自不得遽以該罪責相繩。此外，復
      查無其他積極證據足資證明被告有何詐欺取財之犯行，其犯罪嫌疑顯有不足。
      至被告未依和解契約履行，純屬民事糾葛，應另循民事途徑解決。
四、綜上所述，被告詐欺罪尚屬不能證明，原審裁定駁回自訴人之自訴，依上揭刑事
    訴訟法之規定，即核無不合。自訴人之抗告，為無理由，應予駁回。
據上論結，應依刑事訴訟法第四百十二條，裁定如主文。
中      華      民      國    九十一    年      七      月    三十      日
                              臺灣高等法院高雄分院刑事第二庭
                                  審判長法官  曾永宗
                                        法官  邱永貴
                                        法官  郭玫利
右正本證明與原本無異。
不得再抗告。
                                  法院書記官  高惠珠
中    華    民    國      九十一      年      七      月     三十一   日
